【裁判字號】    99,上易,333
【裁判日期】    990611
【裁判案由】    證券交易法
【裁判全文】
臺灣高等法院高雄分院刑事判決         99年度上易字第333號
上  訴  人  臺灣高雄地方法院檢察署檢察官
被      告  甲○○
被      告  丙○○
上列上訴人因被告證券交易法案件，不服臺灣高雄地方法院98年
度易字第1150號中華民國99年2 月9 日第一審判決（起訴案號：
臺灣高雄地方法院檢察署98年度偵字第22774 號），提起上訴，
本院判決如下：
     主  文
上訴駁回。
    理  由
一、公訴意旨略以：甲○○係賀利普防偽認證股份有限公司（以
    下簡稱賀利普公司）之實際負責人；丙○○則為甲○○之妻
    ，為該公司之登記負責人。甲○○、丙○○2 人經營之賀利
    普公司除設立於臺中市○○區○○路428 號5 樓外，另於臺
    北市○○○路48號9 樓申設「龍捲風國際多媒體股份有限公
    司」，作為賀利普公司之「Promo24HR 台北營運管理處」，
    並於高雄市左營區○○○路366 號8 樓之2 、之3 設立高雄
    分公司。甲○○、丙○○2 人均明知有價證券含公司股票之
    價款繳納憑證或表明其權利之證書等之募集與發行，除政府
    債券或經主管機關核定之其他有價證券外，非向行政院金融
    監督管理委員會（下稱金管會）申報生效後，不得為之，竟
    共同基於募集、發行有價證券之犯意聯絡，於「（香港）居
    事達國際集團股份有限公司」（下稱居事達公司，即「TBAR
    360.EzMoney 」網路貸款公司）設立登記前，即於96年12月
    5 日前某日，先透過網際網路通訊工具SKYPE 軟體，以視訊
    會議方式與賀利普公司之員工及投資人多方通訊，由甲○○
    向該公司員工及投資人宣稱居事達公司將來獲利匪淺，將開
    放百分之四十之股權供眾人認購，該認股憑證為1 張1, 000
    股，計價新臺幣（下同）1 萬元，再透過公司員工向朋友或
    客戶招攬等方式，對非特定多數人招募、販售居事達公司之
    認股憑證（即「TBAR360.EzMoney 」認股憑證，下稱上開認
    股憑證），並宣稱將來香港居事達公司上市後，可持該認股
    憑證轉換為公司股票，上市後之股票面值必定高於認股憑證
    之價值，並製作認股憑證交由投資人收執。因認被告甲○○
    、丙○○2 人共同違反證券交易法第22條第1 項，應依同法
    第175 條處斷云云。
二、按犯罪事實應依證據認定之，無證據不得認定犯罪事實；無
    證據能力、未經合法調查之證據，不得作為判斷之依據；不
    能證明被告犯罪或其行為不罰者，應諭知無罪之判決，刑事
    訴訟法第154 條第2 項、第155 條第2 項、第301 條第1 項
    分別定有明文。次按認定不利於被告之事實，須依積極證據
    ，苟積極證據不足為不利於被告事實之認定時，即應為有利
    被告之認定，更不必有何有利之證據，復有最高法院30年上
    字第816 號判例可資參考。又事實之認定，應憑證據，如未
    能發現相當證據，或證據不足以證明，自不能以推測或擬制
    之方法，為裁判基礎；認定犯罪事實，所憑之證據，雖不以
    直接證據為限，間接證據亦包括在內，然無論直接或間接證
    據，其為訴訟上之證明，須於通常一般之人均不致於有所懷
    疑，而得確信其為真實之程度者，始得據之為有罪之認定，
    倘其證明尚未達到此一程度，而有合理性懷疑之存在時，即
    無從為有罪之認定，此亦有最高法院40年台上字第86號、76
    年台上字第4986號判例可資參照。況刑事訴訟法第161 條第
    1 項亦規定，檢察官就被告犯罪事實，應負舉證責任，並指
    出證明之方法，是檢察官對於起訴之犯罪事實，應負提出證
    據及說服之實質舉證責任，倘其所提出之證據，不足為被告
    有罪之積極證明，或其指出證明之方法，無從說服法院以形
    成被告有罪之心證，基於無罪推定之原則，自應為被告無罪
    判決之諭知，亦經最高法院著有92年台上字第128 號判例可
    資參照。
三、公訴人認被告甲○○、丙○○涉犯前揭罪責，無非係以證人
    李元佑、黃聖書、蔡富昌、蔡貴華、蔡旻修、葉乃禛、丁○
    ○、趙仲廉、乙○○、林靖敏、張銘訓等人之證述及居事達
    公司之認股憑證、金管會函文等為其論據。
四、訊據被告甲○○、丙○○均堅詞否認有違反證券交易法犯行
    ，被告甲○○辯稱：伊在賀利普公司之例行性幹部視訊會議
    中，提及將在香港設立居事達公司，並開放賀利普公司之幹
    部參與新公司認股，即由幹部出資200 萬元，伊與其他朋友
    則出資800 萬元，當天會議30分鐘已全部認購完畢；該視訊
    會議只有30多人參加，都是針對公司幹部及經銷商，沒有公
    開對不特定人招募認股，亦未透過公司員工向不特定人招攬
    購買認股憑證等語。被告丙○○另辯稱：賀利普公司之營運
    都是由被告甲○○在處理，伊不瞭解該公司之事情等語。
五、按證券交易法第22條第1 項規定：「有價證券之募集及發行
    ，除政府債券或經主管機關核定之其他有價證券外，非向主
    管機關申報生效後，不得為之。」。再證券交易法所稱募集
    ，謂發起人於公司成立前或發行公司於發行前，對非特定人
    公開招募有價證券之行為；所稱發行，謂發行人於募集後製
    作並交付，或以帳簿劃撥方式交付有價證券之行為，同法第
    7 條第1 項、第8 條第1 項分別定有明文。復按證券交易法
    所稱有價證券，指政府債券、公司股票、公司債券及經主管
    機關核定之其他有價證券；新股認購權利證書、新股權利證
    書及前項各種有價證券之價款繳納憑證或表明其權利之證書
    ，視為有價證券，同法第6 條第1 項、第2 項定有明文，故
    公司股票不論是否已辦理公開發行，均屬證券交易法所稱之
    有價證券，並為規範之範圍。又主管機關財政部業於76年9
    月12日（76）台財證0900號公告核定：「外國之股票、公司
    債、政府債券、受益憑證及其他有投資性質之有價證券，凡
    在我國境內募集、發行、買賣或從事上開有價證券投資服務
    ，均應受我國證券管理法令之規範」，是被告2 人所銷售之
    香港居事達公司認股憑證（即TBAR360.EzMoney 認股憑證）
    ，係表彰該公司股份權利之證書及價款繳納憑證，依上開證
    券交易法第6 條第2 項規定，應視為有價證券，自屬證券交
    易法所規範之證券範圍，先予敘明。
六、查賀利普公司在臺北、臺中及高雄等處均設有營運據點；被
    告丙○○係該公司之登記負責人；被告甲○○為被告丙○○
    之夫，為該公司之實際負責人。賀利普公司及各地營業據點
    招攬客戶之方式，係透過公司員工（全職及兼職人員）向朋
    友或客戶介紹Promo24HR 、TBAR360 網路平台商品，並藉由
    朋友介紹朋友、客戶拉客戶前來公司或各營業據點，由員工
    向客戶說明商品之內容，並從網路宣傳方式招攬購買者前來
    聆聽該公司之商品說明會，客戶若同意購買，便至櫃台繳款
    並辦理簽約手續等情，此據被告甲○○、丙○○供明在卷，
    並經證人張銘訓、趙仲廉、楊明郎、王裕國、林君憲、葉乃
    禛、丁○○、乙○○、蔡旻修、蔡貴華、李元佑、蔡富昌等
    人論述明確，復有賀利普公司、龍捲風國際多媒體股份有限
    公司之基本資料查詢表、客戶及帳務資料、電腦主機硬碟列
    印資料、Promo24HR 服務合約書、版主帳戶影本、Prom
    o24HR 退貨申請書及文宣傳單等附卷可稽，足認被告等主要
    營業項目為販賣商品為網路平台商品，並非認股憑證。
七、又查居事達國際集團股份有限公司（TBAR360 EZMONE YINTE
    RNATIONAL GROUP LIMITED ）於96年12月24日在香港設立登
    記，登記負責人為被告丙○○之事實，為被告2 人所不爭執
    ，並有居事達公司註冊證書、公司章程、網上查冊中心網頁
    資料各1 份等件存卷可證（見原審二卷第12至20頁）。被告
    甲○○、丙○○2 人於（香港）居事達公司設立登記前，未
    向主管機關申報募集生效，即於96年12月某日，透過網際網
    路通訊工具SKYPE 軟體召開視訊會議，向賀利普公司之「員
    工」宣稱伊等將成立香港居事達公司，並開放百分之40之股
    權供「員工」認購，該認股憑證為1 張1,000 股，計價1萬
    元，並交付予認購者「TBAR360.EzMo ney」網路貸款公司之
    認股憑證，共有趙仲廉、王裕國等51人共認購191 張，合計
    191 萬元；並宣稱將來居事達公司上市後，可持該認股憑證
    轉換為居事達公司股票等情，為被告甲○○所自承，並有被
    告甲○○提出TBAR 360.EzMo ney 發起股東清冊可按，核與
    證人趙仲廉、王裕國、李緹涵、丁○○、蔡貴華、林君憲、
    乙○○、葉乃禛、蔡旻修、蔡富昌於偵訊及原審審理時之證
    述相符（見偵一卷第46至50頁；偵二卷第19至24、26、27頁
    ；原審二卷第55、56、67至73頁背面）；復有賀利普公司基
    本資料查詢、財團法人金融聯合徵信中心查詢資料、認股憑
    證影本7 紙、調查局製作之「TBAR360.EzMo ney」認股憑證
    購買人及購買金額統計表、搜索扣押筆錄、扣押物品目錄表
    、扣押物品清單等件在卷可稽（見調查卷第58、71、80 、
    89、106 、123 、175 、291 、294 至313 頁；偵一卷第7
    至11頁；偵二卷第33、34、36頁）。綜上，被告甲○○、丙
    ○○2 人確有於香港居事達公司設立登記前，未向主管機關
    申報募集生效，即向趙仲廉、王裕國等51人募集認購Tbar36
    0.EzMoney 認股憑證191 張，合計191 萬元之事實，堪以認
    定。
八、公訴人認被告2 人共同對一般不特定人募集認股憑證；然被
    告2 人均堅稱：僅針對賀利普公司之幹部販售上開認股憑證
    等語。茲應審究被告2 人對上開趙仲廉、王裕國等51人募集
    認購Tbar360.EzMoney 認股憑證191 張，其募集方式，募集
    成員，是否對非特定人公開招募上開認股憑證，經查：
  (一)、觀諸下列證人即賀利普公司之員工於警訊、偵訊時之證述
      ：
      1.證人即賀利普公司董事張銘訓於警詢時供稱：伊知道被
        告甲○○有從事「TBAR360.EzMoney 」之認股行為，並
        讓該公司（指賀利普公司）之幹部承購等語（見調查卷
        第17頁）。
      2.證人即賀利普公司大陸地區業務總監趙仲廉於警詢時供
        稱：伊只知道賀利普公司有對員工販售上開認股憑證，
        至於有沒有對一般民眾販售上開認股憑證，伊並不清楚
        ；伊於96年11月底、12月初時，曾以個人名義認購20張
        上開認股憑證，1 張計價1 萬元，共支付20萬元；伊不
        曾介紹他人購買上開認股憑證等語（見調查卷第22至28
        頁）。
      3.證人即賀利普公司之顧問楊明郎於警詢時供稱：賀利普
        公司的產品主要有分類廣告「Promo24HR 」大分類、中
        分類及小分類及主題版面版主、撮合、貸款拍賣「Tbar
        360.Ez Money」，另外尚有針對公司兼職或正職員工發
        行的「認股憑證（即TBAR360.EzMoney 認股憑證）」；
        賀利普公司並沒有對外招募客戶購買認股憑證，僅開放
        給員工購買，計價單位為每張1 萬元，每張將來可轉換
        該公司股票1,00 0股；伊雖是公司顧問，但並沒有購買
        公司發行的認股憑證，也沒有介紹他人購買公司認股憑
        證等語（見調查卷第33至37頁背面）。
      4.證人即賀利普公司經理王裕國於警詢及偵訊時供稱：伊
        所任職之銷售工程師部門，絕對沒有對外銷售上開認股
        憑證；伊任職期間，高雄分公司只辦理過推銷「EzMone
        y 」的說明會，但是沒有舉辦過推銷上開認股憑證之說
        明會；當時公司沒有要求伊等向顧客推銷上開認股憑證
        ，只是老闆（指被告甲○○）在線上講，問伊等要不要
        參加認購；伊有買上開認股憑證等語（見調查卷第39至
        43頁；偵一卷第46至50頁；偵二卷第19至24頁）。
      5.證人即賀利普公司協理李緹涵於警詢及偵訊時供稱：某
        日賀利普公司召集所有員工透過SKYPE 視窗會議，告知
        「TB AR360.EzMoney」要正式註冊成立公司，看員工要
        不要認購上開認股憑證，伊當時就認購了3 股，每股1
        萬元，總計3 萬元，該3 萬元是公司直接從伊的薪水來
        扣；伊沒有介紹他人來認購上開認股憑證，至於公司有
        無對外販售，伊就不清楚了；當時公司沒有要求伊等向
        顧客推銷上開認股憑證，只是老闆（指被告甲○○）在
        線上講，問伊等要不要參加認購等語（見調查卷第46至
        50頁背面；偵一卷第46至50頁）。
      6.證人即賀利普公司業務人員林君憲於警詢及偵訊時供稱
        ：伊有買上開認股憑證，是老闆（指被告甲○○）透過
        SKYP E網路視訊跟伊講的；賀利普公司只有開放公司員
        工認購上開認股憑證，計價單位為每張1 萬元，將來可
        轉換該公司股票1,000 股等語（見調查卷第65至70頁；
        偵二卷第19 至24 頁）。
      7.證人即賀利普公司主任葉乃禛於警詢及偵訊時供稱：伊
        在公司任職期間，被告甲○○曾以SKYPE 視窗會議，向
        伊等銷售工程師部門、傳直銷部門員工推銷上開認股憑
        證，並表明該「EzMoney 」公司將來會獲利匪淺，所以
        開放股權讓大家認購，該認股憑證為1 張1,000 股，計
        價1 萬元，至於將來轉換公司股票之計算方式，被告甲
        ○○沒有明確談及，但他曾說過這個時間點認股價格為
        1 萬元，過了一段時間後，下次認股會調漲價格為1萬
        4,000 元；賀利普公司究竟有無對外販售上開認股憑證
        ，伊並不清楚；當時公司沒有要求伊等向顧客推銷上開
        認股憑證，只是老闆（指被告甲○○）在線上講，問伊
        等要不要參加認購；伊有認購1 張上開認股憑證，伊沒
        有介紹他人購買等語（見調查卷第82至88頁；偵一卷第
        46至50頁）。
    綜觀上開證人之證述，可知被告2 人雖在上開視訊會議中向
    賀利普公司之員工銷售上開認股憑證，但該視訊會議之參與
    者確實為該公司員工，且被告2 人並未要求公司員工向一般
    投資大眾推銷該認股憑證，賀利普公司亦未舉辦說明會對外
    行銷上開認股憑證，足見被告2 人上開所辯：伊等並未對外
    公開募集TBAR360.EzMoney 認股憑證等語，應堪採信。
  (二)、至證人即賀利普公司之員工丁○○、乙○○、蔡旻修3 人
      於調查時雖均供稱：賀利普公司有「對外銷售」上開認股
      憑證等語（見調查卷第53頁背面、第74頁背面、第100 頁
      背面）。惟查，上開3 證人均另證稱：伊等均有認購上開
      認股憑證，是老闆被告甲○○透過SKYPE 網路視訊跟伊等
      講的，只是老闆在線上講，問伊等要不要參加認購，當時
      沒有要求伊等向顧客推銷，伊等均未介紹他人購買該認股
      憑證，該認股憑證是不可以抽佣的等語（見調查卷第50、
      54、101 頁；偵一卷第50頁；偵二卷第19至24頁）；且證
      人蔡旻修於原審審理時亦具結證稱：被告2 人是在1 個SK
      YPE 的會議視窗裡面向伊推銷上開認股憑證，當時視窗裡
      面有很多人，伊只認識公司員工，其他的不認識，黃聖書
      說蔡貴華向伊推銷認股憑證乙事，伊不清楚，因為伊人在
      北部，他們人在南部；伊並未向其他親朋好友推銷上開認
      股憑證，而其他同事有無向親朋好友推銷上開認股憑證，
      伊不知道等語（見原審二卷第55、56頁）。又證人丁○○
      、乙○○於本院審理時亦證稱：渠等在賀利普公司「對外
      銷售」的產品是指Promo24HR 網路平台等電子商務產品，
      不是認股憑證，被告以網路視訊會議方式讓員工入股認購
      TBAR360.EzMoney 認股憑證，伊有購買TBAR360.EzMoney
      認股憑證1 張，只有員工才可以認購等語（本院卷第70至
      73頁）。依上開證人之證述綜合以觀，可知被告甲○○係
      於上開視訊會議中召集賀利普公司於臺北、臺中、高雄等
      地之員工，說明擬在香港設立居事達公司，開放部分股權
      供認購，因各地之員工因彼此不熟識，或有因此誤認他地
      之員工為一般投資人，遂於調查局詢問時證稱賀利普公司
      有對外販售上開認股憑證之情；何況渠等均證稱：並未介
      紹他人購買上開認股憑證，賀利普公司亦未要求渠等向不
      特定顧客推銷該認股憑證等語，故尚難依上開證人丁○○
      、乙○○、蔡旻修於調查局之供述，遽認被告2 人有違法
      對外募集有價證券之犯行。
  (三)、另證人即賀利普公司之經理蔡貴華於警詢時雖供稱：賀利
      普公司於96年底、97年元月初推銷「EzMoney 」商品時，
      順便對外販售上開認股憑證，販售對象為「公司會員」，
      認股憑證1 張1,000 股，每股10元，計10,000元，公司販
      售該認股憑證是準備作為未來上市後轉換為公司股票之用
      ；除伊個人或家人認購上開認股憑證外，伊有向李元佑、
      黃聖書等會員推薦認購該認股憑證等語（見調查卷第64頁
      ）；證人黃聖書則供稱：伊購買上開認股憑證不是被告2
      人向伊推銷的，是經由蔡貴華經理告訴伊的；蔡貴華跟伊
      說公司要發行認購權證的股票（指TBAR360.EzMoney 認股
      憑證），問伊要不要買，伊思考一下認為可以買，就決定
      以刷卡支付5 萬元購買5 張認股憑證；後來蔡貴華叫伊問
      李元佑要不要購買上開認股憑證，伊經由電話與李元佑聯
      絡，李元佑答應，伊就幫他買1 萬元等語（見原審二卷第
      52 至55 頁）；證人李元佑亦供稱：賀利普公司於96年12
      月間發行上開認股憑證，宣稱將來公司上市之後，即可將
      此憑證轉換回公司之股票，當時伊是透過黃聖書介紹，於
      96年12月5 日以合作金庫信用卡刷1 萬元購買此認股憑證
      ；被告甲○○並未以任何公開方式對伊為上開認股憑證之
      說明等語（見調查卷第111 頁背面、112 頁；原審二卷第
      50頁背面、51頁）。是依上開證人之證述，可知黃聖書、
      李元佑均未參與被告2 人召開之上開視訊會議，黃聖書係
      透過賀利普公司經理蔡貴華之介紹，李元佑則係透過黃聖
      書之邀約，進而分別購買上開認股憑證，準此，賀利普公
      司確有對外募集上開認股憑證之嫌疑。然查，證人蔡貴華
      於原審審理時具結證稱：賀利普公司是做資訊的，伊等是
      經銷商，要知道公司之訊息及進度，都是透過SKYPE 來瞭
      解；伊是透過SKYPE 視窗而知道上開認股憑證之訊息，當
      時被告甲○○將國外做類似產品之訊息公佈在SKYPE 視窗
      上，表示公司要籌組成立1 家TBAR360.EzMoney 網路貸款
      公司；參與該視訊會議的人是公司幹部、員工及具有經銷
      商資格之人才可以參加及參與認購；李元佑及黃聖書也是
      在賀利普公司上班，他們有「兼職之經銷商」資格，沒有
      掛經理、副理職稱；因為黃聖書在上班，且他有參與投資
      ，具經銷商資格，又時常跟伊等聯繫，伊基於好意才打電
      話告訴他這個認股憑證之訊息，伊在電話中告知黃聖書說
      公司要成立1 家網路貸款銀行，侷限於經銷商資格以上之
      人才可以認購，黃聖書下班後過來公司，自己先看過訊息
      ，才決定購買；關於如何才能成為賀利普公司之經銷商，
      公司有網路版面投資之說明會，一般都是邀約朋友來聽公
      司之說明會，他們自己評估如可行，就自行決定購買（網
      路）版面廣告，購買版面成為版主後，還要向公司申請，
      經過訓練合格後，才能成為經銷商，可以銷售公司之產品
      ；被告2 人並未指示伊進行上開認股憑證之銷售等語（見
      原審二卷第70頁背面至73頁背面）；證人黃聖書於原審審
      理時則具結證稱：伊與賀利普公司有簽署「兼職」的合約
      ，伊有其他正常工作；伊於96年12月5 日之所以會至賀利
      普高雄分公司，是因公司會例行性舉辦推廣網路廣告之說
      明會，當天晚上9 點多伊到公司時，說明會已經沒有主講
      人了，當時蔡貴華等那些經理是在辦公桌那邊，不在說明
      會的會場裡面，蔡貴華跟伊說，公司要發行認購權證之股
      票（指TBAR360.EzMoney 認股憑證），問伊要不要購買，
      伊思考一下認為可以購買，就決定了；只有蔡貴華跟伊推
      銷上開認股憑證，沒有其他人，蔡貴華未指明是誰要她推
      銷上開認股憑證，她只是說有這個訊息，問伊要不要買，
      沒有講到保證獲利多少；伊購買上開認股憑證後，蔡貴華
      或賀利普公司人員沒有跟伊講可以拉別人來買這個認股憑
      證或可以抽佣；伊有找李元佑來買該認股憑證，但沒有因
      此獲利，公司沒有給伊佣金；伊不曾聽說賀利普公司要辦
      理關於公司股票（指TBAR360.EzMoney 認股憑證）發行之
      說明會等語（見原審二卷第52至55頁）；證人李元佑於原
      審審理時則具結證稱：伊有在賀利普公司「兼職」，是幫
      公司銷售網頁版面廣告，有案子才有抽佣，沒有固定薪水
      ；被告2 人並未對伊推銷或說明上開認股憑證，賀利普公
      司的人也未直接對伊推銷上開認股憑證；伊是透過黃聖書
      介紹而購買認股憑證等語（見原審二卷第50至51頁背面）
      。是依上開證人蔡貴華、黃聖書、李元佑於原審審理時之
      證述，可知黃聖書與李元佑均具有賀利普公司之「兼職人
      員」身分，2 人雖無固定薪水，但均得藉由銷售公司網路
      廣告版面而賺取佣金；又被告2 人並未對黃聖書或李元佑
      推銷上開認股憑證，黃聖書及李元佑2 人亦未參加上開視
      訊會議，但2 人卻能購買上開認股憑證，實係因蔡貴華參
      與上開視訊會議並獲知公司開放員工認購上開認股憑證之
      訊息後，基於同事情誼而主動告知黃聖書此「賺錢機會」
      ，黃聖書亦基於好意而告知李元佑此訊息。準此，應認黃
      聖書及李元佑均具有賀利普公司「員工」之身分，均非證
      券交易法所稱有價證券「募集」對象之「不特定人」，且
      被告2 人又未對黃聖書、李元佑推銷上開認股憑證，更未
      指示賀利普公司人員對外銷售上開認股憑證，自難逕為被
      告2 人不利之認定。
  (四)、再證人蔡富昌於警詢時雖證稱：伊當時在電腦的SKYPE 視
      窗上看到賀利普公司員工及「投資者」參加「招募認股憑
      證」之對話討論，於是便一同加入討論，被告甲○○在線
      上向員工及「投資者」表示將開放股權讓大家認購；伊有
      認購2 張上開認股憑證；當時伊曾介紹朋友俞梁玉霞購買
      1 張認股憑證，但伊並沒有抽佣等語（見調查卷第170 頁
      背面）。惟查，證人蔡富昌於原審審理時具結證稱：伊不
      是賀利普公司之正式員工，只是公司組織行銷之一部，之
      前曾因業績達成而掛名「副理」，但維持沒有1 、2 個月
      就沒有掛名了；當時伊是在家中網路看到SKYPE 視訊會議
      視窗，才知道這個利多之股票（指TBAR360.EzMoney 認股
      憑證）消息，是因為一些有購買Tbar360 相關產品之伙伴
      傳出訊息，伊才知道要連上該視窗；該視窗是互相拉進來
      的，沒有購買賀利普公司產品之人無法看到這個視窗會議
      ，沒有認識的人就不能進來這個視訊談話；印象中接觸到
      賀利普公司推銷上開認股憑證只有上開視訊會議那一次而
      已；伊有介紹朋友俞梁玉霞購買1 張認股憑證，是伊看到
      這個訊息後才介紹俞梁玉霞，她自願購買，伊等才一起去
      櫃台繳錢；賀利普公司人員未說推銷上開認股憑證可以獲
      利，購買上開認股憑證也沒有任何利潤多出來等語（見原
      審二卷第67至70頁）。是依證人蔡富昌於原審審理時之上
      開證述，可知蔡富昌亦為賀利普公司之「兼職員工」，亦
      非有價證券「募集」對象之「不特定人」；況其已明確證
      稱上開視訊會議須與會者透過SKYPE 軟體開啟連結，始得
      進入視窗而參與會議，益徵該視訊會議之與會者均為特定
      人，甚為灼然。至證人林靖敏於警詢及偵訊時雖供稱：因
      伊向賀利普公司購買大量「EzMoney 」商品，公司贈送伊
      上開認股憑證等語（見調查卷第183 至186 頁；偵一卷第
      28 頁 ）。然查，林靖敏取得上開認股憑證之原因既為賀
      利普公司「贈送」，自難認被告2 人有何對其「募集或發
      行」有價證券之犯行。
九、又依被告提出TBAR360.EzMo ney發起股東清冊（見原審二卷
    第10頁，該清冊股東人數及認購金額，包含調查局製作之TB
    AR 360. EzMo ney」認股憑證統計表內人數及金額（見調查
    卷第291 頁）），其內認購股東為賀利普公司員工有37人，
    經銷商6 人，員工以親戚名義認購共5 人，兼職業務員3 人
    ，共51人，由認購股東成員觀之，被告2 人銷售認股憑證之
    對象都為賀利普公司之員工及經銷商，而員工及經銷商屬「
    特定人」，非不特定人。又被告2 人於賀利普公司視訊會議
    中，募集TBAR360.EzMoney 認股憑證，而網路視訊會議須開
    啟連結始得加入之特性，足認該視訊會議之參與者及認購上
    開認股證之人均為賀利普公司之正式或兼職員工，均核屬「
    特定人」；復參以賀利普公司係採取類似「直銷」之經營模
    式，即公司員工多無固定薪水，需銷售商品始得賺取獎金，
    證人即上開賀利普公司員工均明確證述公司並未舉辦推銷上
    開認股憑證之說明會，或推銷認股憑證，亦無銷售佣金可言
    ，益徵被告2 人上開所辯：伊等並未對非特定人募集上開認
    股憑證等語，應堪採信。準此，被告2 人雖未經向主管機關
    申報生效，即募集上開具有價證券性質之TBAR360.EzMone y
    認股憑證，然因被告2 人並未對非特定人公開招募，即非證
    券交易法第7 條第1 項所稱之「募集」有價證券，自難以同
    法第22條第1 項相繩。公訴人提出證明之證據，尚未達於通
    常一般之人不致有所懷疑，而得確信其為真實之程度，既仍
    存有合理之懷疑，即無從為被告有罪之認定，此外，復查無
    其他積極證據足資證明被告確有公訴人所指對非特定人公開
    招募有價證券之犯行。因此原審以不能證明被告犯罪而諭知
    無罪之判決，核無不合，檢察官上訴意旨，仍執前詞，非有
    理由，應予駁回。
據上論斷，應依刑事訴訟法第368條，判決如主文。
本案經檢察官呂建昌到庭執行職務。
中    華    民    國    99    年    6     月    11    日
                  刑事第一庭    審判長法  官  周賢銳
                                      法  官  黃仁松
                                      法  官  施柏宏
以上正本證明與原本無異。
不得上訴。
中    華    民    國    99    年    6     月    15    日
                                      書記官  許信宗

司法院資訊處製作；財團法人民間司法改革基金會備份。
